臺灣新竹地方法院刑事判決
110年度易字第319號
公  訴  人  臺灣新竹地方檢察署檢察官
被      告  鄭香煜



選任辯護人  龔厚丞律師
上列被告因公共危險案件，經檢察官提起公訴（109年度偵字第1
0376號），本院判決如下：
    主    文
鄭香煜犯刑法第一百七十五條第三項之失火罪，處拘役伍拾伍日
，如易科罰金，以新臺幣壹仟元折算壹日。緩刑貳年。
    犯罪事實
一、鄭香煜係址設新竹縣○○鎮○○街0號新竹縣竹東國民小學(下稱
    竹東國小)工友，平日負責於上午5時許至竹東國小開啟學校
    大樓鐵捲門及教室門。其於民國109年5月26日上午5時17分
    許，騎乘機車由大門進入竹東國小，至警衛室拿取鑰匙後，
    即依序開啟至真樓1樓鐵捲門、1樓教師辦公室門、2樓及3樓
    低年級教室門、至善樓1樓鐵捲門、4到5樓及3到4樓間之鐵
    捲門，開完門後回到位於至善樓1樓之工友休息室，並在該
    處抽菸。鄭香煜於抽菸後，本應注意於棄置菸蒂前須確認已
    完全熄滅火源，以避免遺留火種引發火災，而依當時情形，
    並無不能注意之情事，竟疏於注意，未將菸蒂之火源完全熄
    滅，即貿然將殘留火種之菸蒂棄置在工友休息室之垃圾桶內
    ，隨後到至善樓前之升旗台升完旗後，於同日上午5時46分
    許，騎乘機車從大門離開學校返家。而因鄭香煜棄置在垃圾
    桶內之菸蒂殘留餘火，致該菸蒂繼續燃燒後產生火焰引燃周
    邊可燃物而引發火災，嗣於同日上午6時9分許，經路過民眾
    發現後報案，新竹縣政府消防局竹東分隊獲報後隨即派員到
    場，而於同日上午6時23分許將火勢撲滅，惟仍造成上開工
    友休息室內之垃圾桶、天花板輕鋼架、課桌椅及鋁窗等物燒
    燬，致生公共危險。
二、案經竹東國小校長彭煥章訴由新竹縣政府警察局竹東分局報
    告臺灣新竹地方檢察署檢察官偵查起訴。
    理    由
一、程序部分：
(一)按檢察官代表國家提起公訴，依檢察一體原則，到庭實行公
    訴之檢察官如發現起訴書認事用法有明顯錯誤，亦非不得本
    於自己確信之法律見解，於論告時變更起訴之法條，或於不
    影響基本事實同一之情形下，更正或補充原起訴之事實（最
    高法院100年度台上字第4920號判決意旨參照）。查本案到
    庭實行公訴之檢察官業於本院審理程序當庭更正本案被告鄭
    香煜失火燒燬之物為上開工友休息室內之垃圾桶、天花板輕
    鋼架、課桌椅及鋁窗等物，並更正被告係涉犯刑法第175條
    第3項之失火罪（見本院卷第44頁），經核並無礙於起訴基
    本事實同一性之認定，是本院自應以檢察官前揭更正後之內
    容為本案審理範圍，合先敘明。
(二)按被告以外之人於審判外之陳述，雖不符刑事訴訟法第159
    條之1至第159條之4之規定，而經當事人於審判程序同意作
    為證據，法院審酌該言詞陳述或書面陳述作成時之情況，認
    為適當者，亦得為證據；當事人、代理人或辯護人於法院調
    查證據時，知有第159條第1項不得為證據之情形，而未於言
    詞辯論終結前聲明異議者，視為有前項之同意，刑事訴訟法
    第159條之5定有明文。其立法意旨在於傳聞證據未經當事人
    之反對詰問予以核實，原則上先予排除。惟若當事人已放棄
    反對詰問權，於審判程序中表明同意該等傳聞證據可作為證
    據；或於言詞辯論終結前未聲明異議，基於尊重當事人對傳
    聞證據之處分權，及證據資料愈豐富，愈有助於真實發見之
    理念，且強化言詞辯論主義，使訴訟程序得以順暢進行，上
    開傳聞證據亦均具有證據能力。查本判決以下所引用具傳聞
    性質之證據資料，檢察官、被告及其辯護人於本院審判程序
    同意作為證據（見本院卷第46-49頁），並經本院依法踐行
    調查證據程序，檢察官、被告及其辯護人就上開證據之證據
    能力均未爭執，於言詞辯論終結前亦未聲明異議，本院審酌
    前開證據資料作成或取得之狀況，並無違法取證或其他瑕疵
    ，亦無顯不可信之情況，且與待證事實具有關連性，故認為
    適當而得作為證據，揆諸上開規定，應具有證據能力。
二、認定犯罪事實所憑之證據及理由：
　　上揭犯罪事實，業據被告於本院審理時坦認犯罪（見本院卷
    第45頁、第55頁），且有其於接受消防局談話、警詢及偵訊
    時之陳述（見偵卷第45-48頁、第4-5頁、第136頁正反面、
    第157-158頁）、證人即告訴人彭煥章於接受消防局談話及
    警詢時之證述（見偵卷第35-37頁、第6-7頁）、證人即竹東
    國小總務主任顧耀武、證人即竹東國小工友戴偉倫於接受消
    防局談話及偵訊時之證述（見偵卷第38-40頁、第150-151頁
　　、第41-44頁、第153-154頁）可佐，且有竹東國小監視器畫
    面翻拍照片（見偵卷第8頁正反面）、新竹縣政府消防局火
    災原因調查鑑定書【含火災證明書（見偵卷第10頁）、火災
    調查資料內容（見偵卷第11頁）、火災現場勘查完畢通知單
    （見偵卷第12頁）、火災現場保持完整通知單（見偵卷第13
    頁）、火災原因調查鑑定書摘要（見偵卷第16-20頁）、火
    災現場勘查人員簽到表（見偵卷第21-22頁）、火災現場勘
    查紀錄及原因研判（見偵卷第23-31頁反面）、新竹縣政府
    消防局竹東分隊火災出動觀察紀錄（見偵卷第32頁正反面）
    、報案人馮國煒談話筆錄（見偵卷第33-34頁）、內政部消
    防署火災證物鑑定報告（見偵卷第49頁）、火災現場位置圖
    、物品配置圖、現場採證及照相位置圖（見偵卷第50-65頁
    ）、現場照片（見偵卷第66-121頁）、竹東國小監視器畫面
    翻拍照片（見偵卷第122-125頁）、火災保險資料查詢表（
    見偵卷第126頁）】、警員職務報告（見偵卷第144頁）、新
    竹縣政府消防局110年1月27日竹縣消調字第1100000549號函
    覆有關菸蒂未完全熄滅丟置在塑膠垃圾桶中引發火勢發展之
    意見（見偵卷第147頁正反面）、竹東國小平面圖（見偵卷
    第159頁）、竹東國小至善樓平面圖（見偵卷第160頁）附卷
    可憑，足徵被告之自白與事實相符，堪以採信。綜上，本案
    事證明確，被告犯行洵堪認定，應依法論科。
三、論罪科刑：
　　核被告所為，係犯刑法第175條第3項之失火燒燬住宅、建築
    物及交通工具以外之物，致生公共危險罪。爰以行為人之責
    任為基礎，審酌被告任職被害人竹東國擔任工友已2、30年
    ，此次因抽菸後未完全熄滅菸蒂即貿然棄置之疏失，釀成本
    件火災，致生公共危險，造成被害人竹東國小財產上之損失
    非輕，所為自應非難，惟兼衡被告終能於本院坦認犯行，且
    事後有與被害人竹東國小商談和解賠償事宜，但因涉及公家
    機關，目前尚無法達成和解方案，此經告訴人陳明在卷（見
    本院卷第57頁），可認被告犯後已知己過，且展現和解誠意
    ，態度尚佳，復考量本件火災對公共安全及他人財產所造成
    之危險、損害程度，又被告無前科紀錄，有臺灣高等法院被
    告前案紀錄表附卷可參，素行良好，暨其自陳學歷為國中畢
    業之智識程度、現仍在竹東國小擔任工友、與妻小同住、子
    女均已成年、家庭經濟狀況小康之生活狀況（參本院卷第56
    頁）等一切情狀，量處如主文所示之刑，並諭知易科罰金之
    折算標準，以示懲儆。
四、末查，被告未曾因故意犯罪受有期徒刑以上刑之宣告，此有
    臺灣高等法院被告前案紀錄表在卷可憑，被告因抽菸後未完
    全熄滅菸蒂即貿然棄置之疏失，釀成本件火災，固難辭其責
    ，但屬一時疏忽所致，惡性尚輕，其事後已能展現誠意與被
    害人竹東國小商談和解賠償事宜，且已於本院坦認犯罪，深
    具悔意，告訴人亦表示希望給予被告緩刑機會（見本院卷第
    57頁），被告經此偵審程序，應能知所警惕，信無再犯之虞
    ，本院綜核各情，認本件對被告所宣告之刑以暫不執行為適
    當，爰依刑法第74條第1項第1款之規定，併予宣告緩刑2年
    ，以啟自新。
據上論斷，應依刑事訴訟法第299條第1項前段，判決如主文。
本案經檢察官賴佳琪提起公訴，檢察官陳中順到庭執行職務。
中　　華　　民　　國　　110 　年　　5 　　月　　31　　日
                  刑事第八庭  法  官  廖素琪
以上正本證明與原本無異。
如不服本判決應於收受本判決後20日內向本院提出上訴書狀，上
訴書狀應敘述具體理由。上訴書狀未敘述上訴理由者，應於上訴
期間屆滿後20日內補提理由書狀於本院（均須按他造當事人之人
數附繕本）「切勿逕送上級法院」。
告訴人或被害人如對於本判決不服者，應具備理由請求檢察官上
訴，其上訴期間之計算係以檢察官收受判決正本之日期為準。
中　　華　　民　　國　　110 　年　　5 　　月　　31　　日
                              書記官  田宜芳
附錄論罪法條：
刑法第175條第3項
失火燒燬前二條以外之物，致生公共危險者，處拘役或9千元以
下罰金。